【裁判字號】    89,易,511
【裁判日期】    890815
【裁判案由】    違反勞工安全衛生法
【裁判全文】
臺灣嘉義地方法院刑事判決                          八十九年度易字第五一一號
    公  訴  人  臺灣嘉義地方法院檢察署檢察官
    被      告  乙○○
右列被告因業務過失致死案件，經檢察官提起公訴 (八十九年度偵字第二五七０號）
，本院判決如左：
    主  文
乙○○從事業務之人，因業務上之過失致人於死，處有期徒刑肆月，緩刑貳年。
    事  實
一、乙○○係從事（其他）營造業之業者，雇用勞工許博勝等人為員工，由乙○○向
    外承攬營造相關工程，再由乙○○指派其所雇用之勞工負責施作，為從事業務之
    人員，亦為勞工安全衛生法所稱之雇主。民國八十九年二月二十四日，許博勝受
    派前往址設嘉義市○○里○○路三一七號環震股份有限公司（下稱環震公司）所
    屬位於嘉義縣溪口鄉妙崙村上崙十五之一號工廠，擔任上開工廠石棉瓦屋頂加蓋
    烤漆板工程之工作，於距地面約六點五公尺之石綿瓦屋頂施作時，乙○○本應注
    意雇主對於防止有墜落、崩塌等之虞之作業場所引起之危害，應有符合標準之安
    全衛生設備，且對於勞工於石綿瓦材料構築之屋頂從事作業時，為防止勞工踏穿
    墬落，應於屋架上設置適當強度，且寬度在三十公分以上之踏板或裝設安全護網
    ，對於在二公尺以上之高處作業，勞工有墬落之虞時，應使勞工確實使用安全帶
    等防護具，以防止危害之發生，而依當時施工現場之狀況，並無不能注意及設置
    上開安全設備之情事，竟疏未設置防止墬落之安全設備，致勞工許博勝於八十九
    年二月二十四日下午三時四十分許，在上開工廠從事倉庫石棉瓦屋頂加蓋烤漆板
    工程時，因不慎踏穿石棉瓦墜落至地面，頭部因墬落傷害導致顱內出血，送醫後
    不治死亡。
二、案經臺灣嘉義地方法院檢察署檢察官自動檢舉偵辦。
    理  由
一、訊據被告乙○○固不否認其雇用許博勝至上開工廠修補石棉瓦，及許博勝於施工
    時踏穿石棉瓦自高處墬落而死亡等事實，惟矢口否認其有何有過失或違反勞工安
    全衛生法之規定，辯稱：其有提供許博勝安全帽及安全帶，許博勝未使用安全帶
    ，又上開工廠無法裝設安全護網云云。惟查：許博勝於上開工廠距地面六公尺以
    上之石棉瓦屋頂施工時，並未使用安全帶，且屋頂上並未設置適當強度、寬度之
    踏板，屋頂與地面之間亦未設置安全防護網等事實，業據被告自陳在卷，且有嘉
    義縣警察局民雄分局所繪製、拍攝之現場圖一紙與照片二幀附卷（見相驗卷第五
    至六頁）可參，核與證人李天賜於檢察官偵訊時證述情節（見相驗卷第八頁）亦
    屬相符；按雇主對於防止有墜落、崩塌等之虞之作業場所引起之危害，應有符合
    標準之安全衛生設備，且對於勞工於石綿瓦材料構築之屋頂從事作業時，為防止
    勞工踏穿墬落，應於屋架上設置適當強度，且寬度在三十公分以上之踏板或裝設
    安全護網，對於在二公尺以上之高處作業，勞工有墬落之虞時，應使勞工確實使
    用安全帶等防護具，以防止危害之發生，勞工安全衛生法第五條第一項第五款、
    勞工安全衛生設施規則第二百二十七條、第二百八十一條分別定有明文，被告雇
    用許博勝從事高處施工工作，自應注意上開勞工安全衛生設置之規定，而依當時
    施工現場之狀況，並無不能注意及設置上開安全設備之情事，此有上開現場照片
    附卷足稽，竟疏未設置防止墬落之安全設備，致勞工許博勝採破石棉瓦而墬落地
    面，其有過失甚明；且行政院勞工委員會南區勞動檢查所對本件死亡職業災害之
    責任鑑定，亦同此認定，有該檢查所八十九年三月十五日八九南檢營字第二九三
    三號函及所附職業災害檢查報告書一份、照片一幀附卷（見相驗卷第二十四頁至
    第三三頁）可參；又被害人許博勝確因本件被告過失不作為所致之職業災害而死
    亡之事實，業據台灣嘉義地方法院檢察署檢察官督同法醫師相驗屬實，製有勘驗
    筆錄、相驗屍體證明書、驗斷書各一件在卷可憑，則被告之過失行為與被害人之
    死亡間，顯有相當因果關係；本案事證已臻明確，被告犯行堪予認定。
二、按勞工安全衛生法第十六條規定，所謂雇主，在承攬關係中，係指承攬人；再承
    攬者，則係指再承攬人而言。（最高法院八十七年度台非字第一０三號判決參照
    ）本件被告乙○○係向環震公司承攬前開工廠之石棉瓦修補工程，並雇用被害人
    許博勝等人從事工作，揆諸上開說明，自屬勞工安全衛生法所稱之雇主；又被告
    係以承包工程施作為業之人，本件事故發生時係從事於上開承包工程之施作，為
    從事業務之人員。是核被告乙○○所為，係犯刑法第二百七十六條第二項之業務
    過失致死罪及違反勞工安全衛生法第五條第一項第五款之規定，致發生同法第二
    十八條第二項第一款之職業災害，應依同法第三十一條第一項規定論處。被告一
    行為同時觸犯上開二罪名，為想像競合犯，應依刑法第五十五條之規定，從一重
    之業務過失致死罪處斷（最高法院八十八年度台上字第五四五五號判決參照）。
    至被告業務過失致死部分雖未據公訴人載明於起訴書，然此部分與被告違反勞工
    安全衛生法經本院論罪部分，因有想像競合犯之裁判上一罪關係，自為起訴效力
    之所及，本院即應加以審理，附此敘明。爰審酌被告之品行、智識程度、與被害
    人為勞資關係及犯罪後已與被害人家屬和解並協助被害人家屬領取勞工保險金及
    補償金（此業據被害人許博勝之妻甲○○於檢察官偵訊及本院審理時陳證明確）
    ，被害人家屬亦表希望原諒被告（見本院八十九年八月一日審理筆錄）等諸般情
    狀，量處如主文所示之刑。又被告前未曾受有期徒刑以上刑之宣告，其因一時疏
    失，偶罹刑典，事後已坦承犯行，深具悔意，經此刑之宣告後，當知警惕，信無
    再犯之虞，本院因認暫不執行其刑為當，予以宣告緩刑二年，用啟自新。
三、據上論斷，應依刑事訴訟法第二百九十九條第一項前段，刑法第十一條前段、第
    二百七十六條第二項、第五十五條、第七十四條第一款，勞工安全衛生法第三十
    一條第一項、第五條第一項第五款、第二十八條第二項第一款，罰金罰鍰提高標
    準條例第一條前段，判決如主文。
本案經檢察官游悅晨到庭執行職務。
中      華      民      國    八十九    年      八      月     十五     日
                            臺灣嘉義地方法院刑事第二庭
                                法  官  許  兆  慶
右為正本證明與原本無異。
如不服本判決，應於送達後十日內，向本院提出上訴狀。
中      華      民      國    八十九    年      八      月     十五     日
                                書記官  洪  麗  惠
附錄本判決論罪之法條：
刑法第二百七十六條第二項：
因過失致人於死者，處二年以下有期徒刑、拘役或二千元以下罰金。
從事業務之人，因業務上之過失犯前項之罪者，處五年以下有期徒刑或拘役，得併科
三千元以下罰金。
勞工安全衛生法第三十一條第一項
違反第五條第一項或第八條第一項之規定，致發生第二十八條第二項第一款之職業災
害者，處三年以下有期徒刑﹑拘役或科或併科新台幣十五萬元以下罰金。
第五條第一項第五款：
雇主對左列事項應有有符合標準之必要安全衛生設備：
    五  防止有墜落﹑崩塌等之虞之作業場所引起之危害。
第二十八條第二項第一款：
事業單位工作場所發生左列職業災害之一時，雇主應於二十四小時內報告檢查機構：
    一  發生死亡災害者。


司法院資訊處製作；財團法人民間司法改革基金會備份。
